臺灣屏東地方法院刑事判決　　　　　　　 96年度訴字第290號
公　訴　人　臺灣屏東地方法院檢察署檢察官
被　　　告　甲○○
選任辯護人　曾慶雲律師
上列被告因違反槍砲彈藥刀械管制條例案件，經檢察官提起公訴
，（96年度偵字第589號），本院判決如下：
    主  文
甲○○未經許可，持有可發射子彈具有殺傷力之改造手槍，處有
期徒刑年陸月，併科罰金新臺幣貳拾萬元，罰金如易服勞役，
以新臺幣壹仟元折算壹日。扣案之仿GLOCK 廠19型改造手槍壹枝
（槍枝管制編號0000000000號、含彈匣壹個）、仿BERETTA 廠92
FS型改造手槍壹枝（槍枝管制編號0000000000號、含彈匣壹個）
及制式子彈玖顆均沒收。
    事  實
一、甲○○明知未經主管機關許可不得持有具有殺傷力之槍枝及
    子彈，竟基於持有具有殺傷力改造手槍及子彈之犯意，於民
    國93年8 、9 月間某日，在屏東縣屏東市○○路某餐廳附近
    ，向李峰賢（另行偵查中）以甲○○向萬泰商業銀行（下稱
    萬泰銀行）借得之新臺幣（下同）10萬元及1 台HONDA 牌重
    型機車之代價，購買可發射子彈具有殺傷力之仿GLOCK 廠19
    型改造手槍1 枝（槍枝管制編號0000000000號、含彈匣1 個
    ）、仿BERETTA 廠92FS型改造手槍1 枝（槍枝管制編號0000
    000000號、含彈匣1 個）、制式子彈9 顆及不具殺傷力之仿
    BERETTA 廠93R 型玩具手槍1 枝（業經甲○○自行拆解，因
    無法組裝，經檢察官認定不具殺傷力），甲○○於買受上開
    手槍及子彈後，將之藏放於屏東縣屏東市崇蘭里古松西巷
    449 號之住處內而持有之。嗣於96年1 月12日9 時40分許，
    為警持本院核發之搜索票執行搜索時，扣得上開具有殺傷力
    之改造手槍2 枝、制式子彈9 顆及槍枝零件1 包（含槍身、
    滑套、槍管、連動桿、護木、彈匣及彈簧等零件）。
二、案經高雄市政府警察局刑警大隊報告臺灣地方法院檢察署檢
    察官偵查起訴。
    理  由
壹、程序方面
    本件卷存內政部警政署刑事警察局96年2 月26日刑鑑字第09
    60014844號槍彈鑑定書，係被告以外之人於審判外之書面陳
    述，依刑事訴訟法第159 條第1 項之規定，屬於傳聞證據。
    然按刑事訴訟法第198 條、第208 條之規定，所謂鑑定乃指
    於刑事訴訟程序中為取得證據資料而由檢察官或法官指定具
    有特別知識經驗之鑑定人、學校、機關或團體，就特定之事
    物，以其專業知識加以分析、實驗而作判斷，以為偵查或審
    判之參考。故不論鑑定人或鑑定機關、學校、團體，均應由
    檢察官或法官視具體個案之需要而為選任，始符合刑事訴訟
    法第198 條、第208 條之規範本旨，否則所為鑑定，仍屬於
    傳聞證據。但對於司法警察機關於調查中之案件，或有量大
    或急迫之情形，為因應實務之現實需求，認為當然有鑑定之
    必要者，基於檢察一體原則，得由該管檢察長對於轄區內之
    案件，以事前概括選任鑑定人或囑託鑑定機關（團體）之方
    式，俾便轄區內之司法警察官、司法警察對於調查中之此類
    案件，得即時送請事前已選任之鑑定人或囑託之鑑定機關（
    團體）實施鑑定，有法務部92年9 月1 日法檢字第09200350
    83號函可按。而臺灣高等法院檢察署檢察長概括選任內政部
    警政署刑事警察局為「槍砲彈藥鑑定」之鑑定機關，有臺灣
    高等法院檢察署檢察長概括選任鑑定機關名冊可按。本件卷
    存上開槍彈鑑定書1 份，係司法警察（官）於案件未移送檢
    察官偵辦前之調查犯罪階段，依據檢察長之概括授權，先行
    將槍彈等證物送請檢察機關預先核定之專責鑑定機關（團體
    ）所實施之鑑定，是其等出具之書面鑑定報告應屬刑事訴訟
    法第208 條準用第206 條第1 項所稱之書面報告，依刑事訴
    訟法第159 條第1 項之立法理由，為該條項所指例外之規定
    ，應有證據能力。
貳、實體方面
一、上開犯罪事實，業據被告甲○○於警詢、偵訊及本院審理時
    供承不諱，並有仿GLOCK 廠19型改造手槍1 枝、仿BERETTA
    廠92FS型改造手槍1 枝及制式子彈9 顆扣案可資佐證。而前
    揭扣案之槍、彈經屏東縣警察局屏東分局送請內政部警政署
    刑事警察局以性能檢驗法鑑定結果：(1)送鑑手槍1 枝（槍枝
    管制編號0000000000），認係由仿GLOCK 廠半自動手槍製造
    之槍枝，換裝土造金屬槍管而成之改造手槍，機械性能良好
    ，可擊發適用子彈，認具殺傷力；(2)送鑑手槍1 枝（槍枝管
    制編號0000000000），認係由BERETTA 廠92FS型半自動手槍
    所製造之槍枝，換裝土造金屬槍管而成之改造手槍，機械性
    能良好，可擊發適用子彈，認具殺傷力；(3)送鑑子彈9 顆，
    認均係口徑9mm 制式子彈，認具殺傷力，此有內政部警政署
    刑事警察局96年2 月26日刑鑑字第0960014844號槍彈鑑定書
    1 份在卷可按（見95年度偵字第589 號偵查卷第29頁）。此
    外，復有查獲現場照片8 幀在卷可證，足見被告上開自白與
    事實相符，應可採信。從而，本件事證明確，被告犯行已堪
    認定。
三、論罪科刑
（一）按未經許可持有槍彈為繼續犯，於其終止持有之前，犯罪
      行為仍在繼續實施之中，其間法律縱有變更，但其行為既
      繼續實施至新法施行以後，自無行為後法律變更，應為新
      舊法比較之問題，而應適用其行為終止時之現行條例論處
      （最高法院89年度臺非字第186 號判決意旨參照）。查被
      告於本院審理中供承係於93年8 、9 月間某日以萬泰銀行
      現金卡預借現金共10萬元作為向李峰賢購買改造手槍及子
      彈之資金，經核臺灣屏東地方法院檢察署向萬泰銀行調閱
      被告申辦現金卡之資料及客戶交易明細表屬實（見本院卷
      第39頁至第44頁），且依上開資料顯示被告於94年5 、6
      月間並無預借總計約10萬元現金之交易紀錄，是被告於93
      年8 、9 月間某日為持有槍、彈之始點，足堪認定，公訴
      意旨認被告係94年5 、6 月間開始持有上開槍、彈，容有
      誤會。被告自93年8 、9 月間某日起至96年1 月12日止持
      有扣案之改造手槍及制式子彈期間，槍砲彈藥刀械管制條
      例雖經修正（修正公布日期為94年1 月26日，並於同年月
      28日生效），惟被告既因持有槍枝而繼續該犯罪行為，揆
      諸前開說明，自無新舊法比較之問題，仍應適用行為終止
      時之槍砲彈藥刀械管制條例等有關規定論處。核被告甲○
      ○所為，係犯槍砲彈藥刀械管制條例第8 條第4 項之未經
      許可持有可發射子彈具有殺傷力改造手槍罪及同條例第12
      條第4 項之未經許可持有子彈罪。而被告持有上開具有殺
      傷力之子彈9 顆之行為，因該9 顆子彈均屬同條例第12條
      第4 項規定所處罰之子彈，侵害該規定保護之單一社會法
      益，僅犯單一之未經許可持有子彈罪。被告以一行為同時
      持有改造手槍及子彈而觸犯上開二罪，為想像競合犯，應
      依刑法第55條規定，從一重以槍砲彈藥刀械管制條例第8
      條第4 項之未經許可持有可發射子彈具有殺傷力改造手槍
      罪。公訴人雖僅就被告自94年5 、6 月間起持有上開改造
      手槍、子彈之犯行起訴，惟被告上開自93年8 、9 月間某
      日起持有上開改造手槍、子彈之犯行與前開已起訴之犯行
      間，具有繼續犯之實質上一罪關係，為起訴效力所及，本
      院自應一併審理。
（二）爰審酌被告為高中畢業，素行尚佳（此有臺灣高等法院被
      告前案紀錄表在卷可按），竟花費十數萬元購買上開槍、
      彈而持有之，所為對社會治安及他人生命身體安全顯係有
      潛在之危險，惟念及其持有槍、彈期間，並未持之犯罪，
      未生具體實害，且犯罪後坦承犯行，態度尚稱良好等一切
      情狀，量處如主文所示之刑，並就併科罰金刑部分，諭知
      易服勞役之折算標準。
（三）扣案之仿GLOCK 廠19型改造手槍1 枝（槍枝管制編號0000
      000000號、含彈匣1 個）、仿BERETTA 廠92FS型改造手槍
      1 枝（槍枝管制編號0000000000號、含彈匣1 個）、制式
      子彈9 顆，經鑑定結果，認均具有殺傷力，已如前述，係
      屬違禁物，應依刑法第38條第1 項第1 款規定宣告沒收。
（四）至另扣案之玩具金屬槍身、土造金屬滑套、槍管、連動桿
      、護木、彈匣及彈簧等零件1 包，經送內政部警政署刑事
      警察局鑑定結果，認欠缺部分零件，無法組成完整槍枝，
      此有內政部警政署刑事警察局96年5 月25日刑鑑字第0960
      068559號函1 紙在卷可按（見本院卷第45頁），是不具殺
      傷力，檢察官業已認定不具殺傷力，則此部分之扣案物品
      雖為被告所有，惟非屬違禁物，亦與本案犯罪無關，爰均
      不另予宣告沒收。
（五）至辯護人雖辯稱：被告的槍、彈經警查獲後，被告於警詢
      、偵訊中均供出係向李峰賢所購買，且李峰賢亦為偵查中
      ，已足認為阻止李峰賢繼續販賣槍枝與他人之社會危害事
      件之發生，應可依槍砲彈藥刀械管制條例第18條第4 項規
      定，減輕其刑云云。然按槍砲彈藥刀械管制條例第18條第
      1 項係規定犯該條例之罪而自首，始能減輕或免除其刑，
      又同條第4 項係規定自白之情形，必須於偵查或審判中自
      白，並供述全部槍械、彈藥之來源及去向，因而查獲或因
      而防止重大危害治安事件之發生者，始能減免其刑。該條
      第4 項既謂「並」供述全部槍砲、彈藥、刀械之來源「及
      」「去向」，自係指已將槍械、彈藥移轉與他人持有之情
      形而言，不包括仍為自己持有之情形在內，此觀同條第1
      項後段係指已移轉他人持有之情形始有「去向」可明，有
      最高法院93年度台上字第4223號、90年度台上字第3561號
      判決意旨可資參照。查本件被告為警查獲時，上開扣案具
      有殺傷力之改造手槍、子彈等物均仍在其持有之狀態中，
      並未移轉與他人持有，顯與前開說明之情形有別，且被告
      雖供出上游販槍、彈者為李峰賢，並經公訴人以96年度偵
      字第6870號移送併案至最高法院審理，惟依卷證資料李峰
      賢涉嫌部分僅有被告單一指證，就是否「因而查獲」及「
      因而防止重大危害治安事件發生」等情尚屬不明且非具體
      ，自無槍砲彈藥刀械管制條例第18條第4 項規定適用之餘
      地。是以，辯護人辯稱：被告行為符合同條例18條第4 項
      之要件云云，當無可採，併此敘明。
據上論斷，應依刑事訴訟法第299 條第1 項前段，槍砲彈藥刀械
管制條例第8 條第4 項、第12條第4 項，刑法第11條前段、第55
條、第42條第3 項、第38條第1 項第1 款，現行法規所定貨幣單
位折算新臺幣條例第2 條，判決如主文。
本案經檢察官顏珮珊到庭執行職務
中　　華　　民　　國　　96　　年　　11　　月　　15　　日
                  刑事第二庭  審判長法  官  黃國永
                                    法  官  陳松檀
                                    法  官  陳海寧
以上正本證明與原本無異。
如不服本判決應於收受本判決送達後10日內向本院提出上訴書狀
，其未敘述上訴理由者，並得於提起上訴後10日內向本院補提理
由書狀（均須按他造當事人之人數附繕本）「切勿逕送上級法院
」
中　　華　　民　　國　　96　　年　　11　　月　　22　　日
                                    書記官  馮得弟
附錄本案論罪科刑法條全文
槍砲彈藥刀械管制條例第8條第4項
未經許可，持有、寄藏或意圖販賣而陳列第 1 項所列槍枝者，處
3 年以上10年以下有期徒刑，併科新臺幣700 萬元以下罰金。
槍砲彈藥刀械管制條例第12條第4項
未經許可，持有、寄藏或意圖販賣而陳列子彈者，處 5 年以下有
期徒刑，併科新臺幣300 萬元以下罰金。第1 項至第3 項之未遂
犯罰之。
